【裁判字號】    97,易,2071
【裁判日期】    980508
【裁判案由】    竊佔
【裁判全文】
臺灣臺南地方法院刑事判決              97年度易字第2071號
公  訴  人  臺灣臺南地方法院檢察署檢察官
被      告  乙○○
            丁○○
                      樓
上列被告因竊佔案件，經檢察官提起公訴（97年度偵續字第134
號），本院判決如下：
    主  文
乙○○、丁○○共同犯竊佔罪，各處拘役參拾日，並均減為拘役
拾伍日，如易科罰金，均以新臺幣壹仟元折算壹日。均緩刑貳年
。
    事  實
一、乙○○、丁○○為父子。乙○○以其子丁○○為名義負責人
    ，設立住洋公司，乙○○則為實際負責人，2人共同經營塑
    膠業。緣民國95年3月31日，乙○○與甲○○訂立租賃契約
    ，承租甲○○所有座落臺南縣永康市○○○街299巷3號房屋
    之右邊部分（以下稱為B棟）作為廠房，另因甲○○有意與
    乙○○合作從事塑膠業，並自美國進口原料，遂同意乙○○
    與丁○○於原料進口前，得借用前開房屋之左邊部分（以下
    稱為A棟）。嗣甲○○與乙○○因故未達成合作協議，雙方
    且因甲○○與丁○○於95年4月間共同赴美勘查原料來源與
    廠房設置地點所生旅費分攤問題，發生爭執，甲○○乃於95
    年8月間，向乙○○、丁○○表明欲收回A棟。詎乙○○、丁○○明知並未承租A棟，且甲○○已明白表示不願續借，竟
    因搬遷廠房困難，而基於不法利益之犯意聯絡，共同持續占
    有A棟部分使用。待甲○○於96年1月2日向臺灣臺南地方法
    院民事庭提起返還房屋之訴，並獲勝訴判決確定，始於97年
    1月8日經強制執行而回復該房屋之占有。
二、案經甲○○訴由臺灣臺南地方法院檢察署發交臺南縣警察局
    永康分局調查後報告該署檢察官偵查起訴。
    理  由
一、訊據被告乙○○、丁○○於本院審理時，固均坦承有向告訴
    人甲○○承租前開座落臺南縣永康市○○○街299巷3號之B
    棟房屋作為廠房，且占有使用A棟，以及告訴人曾於95年8
    月間前來催討收回A棟等情，惟均矢口否認有竊佔A棟之事實
    ，辯稱告訴人曾同意渠等使用A棟，本件純屬民事糾葛云云
    。經查：
  (一)被告乙○○於95年3月31日與告訴人訂定租賃契約，承租座
    落「臺南縣永康市○○○路299巷3號右邊房舍（B棟）」，
    租賃期間為自95年4月1日起至97年3月31日止，租金每個月
    新臺幣（下同）35,000元，其後被告2人共同經營之住洋公
    司在該址設立廠房，並使用B棟與A棟放置機械設備、原料等
    ，有房屋租賃契約書（臺灣臺南地方法院檢察署97年度他字
    第339號卷，以下稱為他字卷，第6-8頁）、現場照片（他字
    卷第24、25頁）附卷可稽，經核與告訴人之指訴亦屬相合，
    被告2人此部分供述，均可信為真實。
  (二)被告2人雖以告訴人曾同意渠等使用A棟，辯稱本件係屬民事
    糾葛，然於本院審理時，則經檢察官訊問而自承告訴人曾於
    95年8月間表明欲收回A棟（本院卷第50頁背面）。按借貸未
    定期限，亦不能依借貸之目的，而定其期限者，貸與人得隨
    時請求返還借用物。民法第470條第2項訂有明文。本件被告
    乙○○與告訴人所成立之租賃契約，範圍既僅及於B棟部分
    ，被告2人基於告訴人之同意而使用A棟，就A棟部分自應認
    係與告訴人成立一使用借貸關係。而被告與告訴人間並未約
    定借用期間，被告2人借用A棟以堆置機械設備、原料等，復
    難以定借用期限，則告訴人於95年8月間表明欲收回A棟時，
    即應認告訴人與被告間就A棟之使用借貸關係已經終止，被
    告2 人再無繼續占有使用之權源。乃被告2人明知於此，仍
    繼續占有使用，其後且經告訴人提起返還房屋之民事告訴，
    並獲勝訴判決，再迄至97年1月8日，經本院民事執行處強制
    執行，告訴人始取回房屋，有本院民事庭96年度訴字第12號
    判決附卷（他字卷第14-16頁），該2人自95年8月告訴人表
    示欲收回後，即係基於不法利益之意圖而占有使用A棟，已
    足認定，所辯本件僅屬民事糾葛云云，不能採取。
二、核被告2人所為，均係犯刑法第320條第2項之竊佔罪。被告2
    人共同經營住洋公司，就竊佔A棟之行為，有犯意之聯絡與
    行為之分擔，均為共同正犯。爰審酌被告2人向告訴人承租
    廠房，明知並未租用A棟，僅出於告訴人之同意而借用該部
    分廠房，竟於告訴人表示不願繼續出借後，徒因另行尋找廠
    房並搬遷困難，而繼續無權占有使用，侵害告訴人之財產權
    ；然告訴人業經提起民事告訴並獲勝訴判決確定，除經強制
    執行程序取回所有之廠房外，被告乙○○且應給付告訴人無
    權占用期間相當於租金之不當得利，則告訴人之權利損害事
    實上已經獲得保障；以及被告2人坦承占有使用A棟，但否認
    有不法利益意圖之態度等一切情狀，各量處如主文所示之刑
    。
三、次按刑法第320條第2項之竊佔罪，為即成犯，於其竊佔行為
    完成時犯罪即成立，以後之繼續竊佔乃狀態之繼續，而非行
    為之繼續。最高法院66年台上字第3118號著有判例可資參照
    。是本件被告2人自95年8月間起，竊佔使用A棟房屋之犯行
    ，犯罪時間均在96年4月24日以前，所犯且均合於中華民國
    96年罪犯減刑條例之減刑條件，應依同條例第7條第1項、第
    2項規定，於裁判時減其宣告刑，同時諭知其宣告刑及減得
    之刑。
四、再查被告丁○○前未曾受有期徒刑以上刑之宣告，被告乙○○於82年間雖曾因賭博罪，經本院判處有期徒刑4月、罰金
    10,000元，緩刑3年確定，嗣其緩刑期滿未經撤銷，前開刑
    之宣告已失效力，有臺灣高等法院被告前案紀錄表在卷可憑
    。被告2人無權占用告訴人所有之A棟房屋，固然侵害告訴人
    之財產權，然被告2人先前既經告訴人之同意而使用該A棟部
    分，待與告訴人關係惡化並經催討後，因尋覓及搬遷困難而
    拖延未還，所為雖可責難，猶非全無可恕；又告訴人所損害
    之權利，業經民事判決勝訴確定，本院因認被告2人經此教
    訓後，應知所警惕，信無再犯之虞，所宣告之刑乃以暫不執
    行為適當，併各諭知緩刑2年，以勵自新。
五、公訴意旨另以：被告2人共同基於不法利益之犯意聯絡，自
    95年4月1日起至同年8月間止，占有使用前揭A棟廠房，因認
    被告2人該期間之占有使用，亦涉有刑法第320條第2項之竊
    佔罪嫌。
六、按犯罪事實，應依證據認定之，無證據不得認定其犯罪事實
    ，又不能證明被告犯罪者，應諭知無罪之判決，刑事訴訟法
    第154條第2項、第301條第1項分別定有明文。公訴意旨認被
    告2人於上開期間內之占有使用行為，亦涉有竊佔罪嫌，係
    以被告2人確有占有之事實，以及告訴人指稱並未將該A棟部
    分租予被告，亦未同意被告使用作為所憑之論據。訊據被告
    2 人均堅詞否認係基於不法利益之意圖，而於前揭期間占有
    使用A棟，辯稱係因告訴人有意與其合作從事塑膠事業，同
    意將A棟借渠等使用等語。經查，告訴人固否認有同意被告
    使用A棟之事實，惟於本院民事庭審理時，則於被告乙○○
    抗辯其子即被告丁○○赴美旅遊之費用應由告訴人負擔時，
    陳稱「當時講如果有合作成功費用由公司付，但是並沒有合
    作成功，被告（指乙○○）不應該向我請求」等語（本院民
    事庭96年度訴字第12號卷，第57頁），經本院持以訊問告訴
    人，亦稱「我在民事庭有跟法官講要合作…當時我確實有跟
    被告談過合作的事」等語（本院卷第48頁背面），核與被告
    所辯雙方曾有意合作之情相符，被告此部分辯詞，應可信為
    真實；再參諸告訴人於95年4月1日開始，出租系爭建物B棟
    部分給被告，被告亦應自同日開始占有使用A棟，告訴人卻
    遲至96年1月2日始提起民事告訴，請求返還前述廠房及占用
    A 棟相當於租金之不當得利，期間長達8月，若告訴人自始
    即不同意被告使用A棟部分，此節顯然不合情理。本院因認
    被告所辯，告訴人因有意與之合作，遂同意借用A棟予被告
    之詞。
七、告訴人於95年4月至8月間，既然同意被告使用A棟，即難認
    被告2人之占有A棟有何不法利益意圖。此外，檢察官並未提
    出其他積極證據，以說明被告2人該期間內之占有使用行為
    ，有何不法利益意圖，被告2人此部分犯行均屬不能證明。
    惟公訴意旨既認此部分犯行與前揭經論罪科刑部分，為同一
    行為，爰不另為無罪之諭知。
據上論斷，應依刑事訴訟法第299條第1項前段，中華民國96年罪
犯減刑條例第2條第1項第3款、第3條第1項第15款、第7條，刑法
第28條、第320條第2項、第41條第1項前段、第74條第1項第1款
，刑法施行法第1條之1，判決如主文。
本案經檢察官丙○○到庭執行職務
中    華    民    國    98    年    5     月    8     日
                  刑事第十四庭  法  官  吳坤芳
以上正本證明與原本無異
如不服本判決應於收受本判後10日內向本院提出上訴書狀，並應
敘述具體理由。其未敘述上訴理由者，應於上訴期間屆滿後20日
內向本院補提理由書狀（均須按他造當事人之人數附繕本）「切
勿逕送上級法院」。
                                書記官  程伊妝
中    華    民    國    98    年    5     月    8     日


司法院資訊處製作；財團法人民間司法改革基金會備份。
